臺灣臺北地方法院刑事裁定　　　　　92年度自更(一)字第72號
自　訴　人　　司法革新生命尊嚴維護協會
兼法定代理人　丙○○
上　一　人
代　理　人　　乙○○
　　　　　　　丁○○
　　　　　　　戊○○
被　　　告　　龍纖股份有限公司
兼法定代理人　甲○○
上列被告因誣告等案件，經自訴人提起自訴，經本院於民國九十
二年九月十八日以九十二年度自字第六四七號判決不受理，經臺
灣高等法院於九十二年十月三十一日以九十二年度上訴字第三七
五四號刑事判決發回本院更為審理，本院裁定如下：
    主  文
自訴駁回。
    理  由
一、自訴意旨詳如附件自訴狀所載。
二、按法院或受命法官得於第一次審判期日前，訊問自訴人、被
    告及蒐集或調查證據，如認為案件有刑事訴訟法第二百五十
    二條至第二百五十四條之情形者，得以裁定駁回自訴，刑事
    訴訟法第三百二十六條第一項、第三項定有明文。
三、訊據被告等堅詞否認有何誣告、公然侮辱、誹謗或妨害信用
    之犯行，辯稱其所述均為事實等語。經查：
（一）按誣告罪之成立以意圖他人受刑事處分或懲戒處分，而為
      虛偽之告訴告發報告者為要件。所謂虛偽係指明知無此事
      實故意捏造而言，若告訴人誤認有此事實或以為有此嫌疑
      ，自不得指為虛偽，即難科以本罪（最高法院四十年台上
      字第八八號判例意旨參照）
（二）又按言論自由為人民之基本權利，憲法第十一條有明文保
      障，國家應給予最大限度之維護，俾其實現自我、溝通意
      見、追求真理及監督各種政治或社會活動之功能得以發揮
      。惟為兼顧對個人名譽、隱私及公共利益之保護，法律尚
      非不得對言論自由依其傳播方式為合理之限制，刑法第三
      百十條第一項及第二項誹謗罪即係保護個人法益而設，為
      防止妨礙他人之自由權利所必要，符合憲法第二十三條規
      定之意旨。至刑法同條第三項前段以對誹謗之事，能證明
      其為真實者不罰，係針對言論內容與事實相符者之保障，
      並藉以限定刑罰權之範圍，非謂指摘或傳述誹謗事項之行
      為人，必須自行證明其言論內容確屬真實，始能免於刑責
      ，惟行為人雖不能證明言論內容為真實，但依其所提證據
      資料，認為行為人有相當理由確信其為真實者，即不能以
      誹謗罪之刑責相繩，司法院大法官會議著有第五０九號解
      釋。另按刑法第三百零九條公然侮辱罪，須有妨害他人名
      譽之故意，而刑法第三百十三條之妨害信用罪，則係以行
      為人散布流言或以詐術損害他人之信用為其構成要件，主
      觀亦須有妨害他人信用之故意，始能構成。
（三）查被告甲○○於民國九十年五月三日，以自訴人丙○○藉
      司法革新生命尊嚴維護協會會長之名義，為取得約定之利
      益，屢次於民、刑案件中為丁○○擔任訴訟代理人、告訴
      代理人或自訴代理人，並曾代撰書狀及執行相關訴訟行為
      ，因認自訴人丙○○涉有刑法第一百五十七條之挑唆包攬
      訴訟罪及違反律師法第四十八條第一項非律師意圖營利而
      辦理訴訟事件之罪嫌，向臺灣桃園地方法院檢察署告發，
      嗣經該署檢察官偵查結果，認自訴人丙○○罪嫌不足，而
      以九十年度偵字第一四九四五號為不起訴處分確定等情，
      固經本院調卷核閱無訛，並有該不起訴處分書一份在卷可
      稽。
（四）然查，被告甲○○確與丁○○間有多件訴訟，且自訴人丙○○確於甲○○與丁○○之訴訟中，曾為丁○○擔任訴訟
      代理人（臺灣高等法院八十八年度家上更(一)字第十七號、
      臺灣桃園地方法院桃園簡易庭八十八年度桃簡字第五０九
      號、臺灣桃園地方法院八十九年度聲更字第三號）、告訴
      代理人或自訴代理人（臺灣桃園地方法院八十八年度自字
      第一四九號、九十二年度自字第一四一號），業據證人丁○○於上述九十年度偵字第一四九四五號刑事案件偵查中
      證述：「（你跟甲○○確有很多訴訟？）是，有很多。（
      你的訴訟都自己出庭？）有的自己出，有的委任律師，也
      有讓丙○○做我的代理人。」等語在卷（九十年度他字第
      九七五號卷第六十六頁），並有上述臺灣高等法院八十八
      年度家上更(一)字第十七號裁定、臺灣桃園地方法院桃園簡
      易庭八十八年度桃簡字第五０九號判決、臺灣桃園地方法
      院八十九年度聲更字第三號裁定、臺灣桃園地方法院八十
      八年度自字第一四九號報到單及判決（見九十年度他字第
      九七五號卷第十頁、第十六頁、第七十三頁、第七十五頁
      、第八十六頁）及九十二年度自字第一四一號判決（附本
      院卷）在卷可稽。參以自訴人丙○○曾邀司法革新生命尊
      嚴維護協會幹部至龍纖股份有限公司欲和被告甲○○商談
      與丁○○和解之事，且丁○○於臺灣桃園地方法院八十八
      年度自字第三七號刑事案件中提出附帶民事訴訟，請求被
      告甲○○應給付三百萬元，並於起訴狀內稱將二分之一金
      額捐給司法革新生命尊嚴維護協會，此有司法革新生命尊
      嚴維護協會八十九年六月一日函及刑事附帶民事賠償狀各
      一份附本院卷可稽。從而被告根據上述各情，主觀上認為
      自訴人丙○○有包攬訴訟以及假和解之名勒索錢財之嫌疑
      ，尚非全然無據而故意虛構，依據上開說明，自難認被告
      有何誣告、公然侮辱、誹謗或妨害信用之主觀犯意。
四、綜上所述，被告向檢察官告發自訴人包攬訴訟及假和解之名
    勒索錢財，並無積極證據足認被告係故意虛構，此外，復查
    無其他積極證據足認被告有自訴人所指誣告、公然侮辱、誹
    謗及妨害信用犯行，應認被告犯罪嫌疑尚有不足，揆諸前揭
    說明，自應駁回自訴。
據上論斷，依刑事訴訟法第三百二十六條第三項、第二百五十二
條第十款，裁定如主文。
中　　華　　民　　國　　96　　年　　7 　　月　　16　　日
 　　　　　　　　 刑事第三庭  審判長法　官　黃雅芬
   　　　　　　　　　　　　　　　　 法　官　王幸華
　　　　　　　　　　　　　　　　　　法　官　胡宗淦
以上正本證明與原本無異
如不服本裁定應於送達後5日內向本院提出抗告狀
                          　　　　　書記官　張耀鴻
中　　華　　民　　國　　96　　年　　7 　　月　　16　　日
